# 【求教陈版】关于母子公司之间的股权资产交易处理

提问人：红黑 7 号 时间：2017-09-10 22:39:09
@chenyiwei 陈老师： 您好陈老师，我有一个关于母子公司之间的股权资产交易应该如何处理的问题向您请教： 集团公司A控制B和C（其中B是上市公司），B控制D（其中D也是一家公众公司），现B公司拟将其持有的D公司股权全部转让给A公司（假设B公司的合并表中在交易日前享有D的净资产为 50 ，售价为 100 ），同时（或交易时点较为相近）B拟向A购买其持有的C全部股权（假设在交易日最终控制方合并表中D的净资产为 40 ，售价为 80 ），经判断上述事项具有商业实质，且交易价格参照评估值也是公允的。
针对B公司合并报表的处理，我们目前的判断有两个观点：观点一，将B出售D和B购买C作为两个独立的交易事项，前者按照资产处理原则进行处理、并确认相应处置收益 50 ；后者按照同一控制下合并原则处理，确认资本公积-40。观点二，该事项应该作为一揽子交易，适用合并准则，并按照同一控制下企业合并的权益性交易原则处理，不能确认处置收益。 延伸探讨：假设前述股权的出售和购买交易使用“股权置换”的方式进行（其他条件和数据均不改变），则此时是否判断为实质仍为“股权出售”、“股权购买”两个交易事项进行处理（此时B公司是否仍能确认处置收益）？或是应该按照同一控制下的权益性交易原则处理（此时全部差异计入资本公积）？ 以上，请陈老师提供帮助，非常感激！

回答人：chenyiwei
个人意见：如果经分析具有商业实质，股权作价也公允，则第一种做法是可以接受的。但鉴于这两项交易间隔较近，无法避免被认定为一揽子交易的嫌疑，即D的股权是同一控制下取得C的控股权的对价之一，鉴于这两种做法对B的报表整体影响甚大，且前段时间曾有上市公司和会计师事务所因类似问题的判断和会计处理被监管机构认为不当而被处罚，还是建议从严把握，采用第二种做法较妥。

提问人：红黑 7 号 时间：2017-09-11 08:58:29
您好陈老师，能否方便告知是哪家上市公司类似操作被处罚的案例？

回答人：chenyiwei
洛阳玻璃 2015 年年报，审计机构为中兴华。